【裁判字號】    89,訴,360
【裁判日期】    890711
【裁判案由】    稅捐稽徵法等
【裁判全文】
臺灣板橋地方法院刑事判決                          八十九年度訴字第三六號
    公  訴  人  臺灣板橋地方法院檢察署檢察官
    被      告  乙○○
    選任辯護人  李漢鑫
右列被告因稅捐稽徵法等案件，經檢察官提起公訴（八十八年度偵字第二三四六八號
），本院判決如左：
    主  文
乙○○無罪。
    理  由
一、公訴意旨略以：被告乙○○係址設台北縣中和市○○路七七號一樓「和印紙業股
    份有限公司」（以下簡稱和印公司）負責人，為稅捐稽徵法規定之納稅義務人，
    其明知其所經營之和印公司並未向甲○○開設之「玉承紙業股份有限公司」（以
    下簡稱玉承公司、址設：台中市○○○路○段一０五號十樓之十六）進貨，竟意
    圖虛增營業稅進項稅額、減少營業稅應納稅額並虛增營業成本、降低營業所得、
    減少營利事業所得稅應納稅額，基於概括之犯意，以統一發票所載銷售額百分之
    七之代價，連續向玉承公司購得：無實際銷貨、虛開之不實統一發票三十六張（
    渠等統一發票所載銷售金額合計達新台幣《下同》三千零十一萬四千七百四十九
    元、營業稅額合計達一百五十萬五千七百四十七元），除登載於和印公司當年度
    之相關帳冊中，並分別於八十七年十一月十七日、八十八年一月十四日當期營業
    稅申報時，列入和印公司各該期營業稅得扣抵進項稅額內，藉此短繳營業稅達一
    百五十萬五千七百四十七元。此足以生損害於稅捐稽徵機關對於稅捐稽徵之正確
    性及公平性，因認被告乙○○涉犯商業會計法第七十一條第一款及稅捐稽徵法第
    四十一條、第四十七條第一款之罪嫌。
二、按犯罪事實應依證據認定之，無證據不得推定其犯罪事實，刑事訴訟法第一百五
    十四條定有明文。次按刑事訴訟法上所謂認定犯罪事實之證據，係指足以認定被
    告確有犯罪行為之積極證據而言，該項證據自須適合於被告犯罪事實之認定，始
    得採為斷罪資料（最高法院二十九年上字第三一０五號判例意旨參照）。而認定
    犯罪事實所憑之證據，無論係直接證據或間接證據，其為訴訟上之證明，須於通
    常一般之人均不致有所懷疑，而得確信其為真實之程度者，始得據為有罪之認定
    ，倘其證明尚未達到此一程度，而有合理之懷疑存在，無從為有罪之確信，復無
    其他調查途徑可尋，法院即應為無罪之判決（最高法院七十六年臺上字第四九八
    六號判例意旨參照）。
三、公訴人認被告乙○○涉有上揭犯行，係以被告乙○○於臺北縣稅捐稽徵處談話時
    坦承上情，與其嗣後於偵訊中所辯情節相去甚遠；玉承公司負責人甲○○於台中
    市稅捐稽徵處談話之內容；被告於臺北縣稅捐稽徵處調查後，旋即向財政部北區
    國稅局中和稽徵所申請更正和印公司八十七年之進、銷、存貨資料，然卻未向臺
    北縣稅捐稽政處中和分處申請更正該公司八十七年十月至十二月份、兩期之營業
    稅申報資料，顯見僅係被告事後卸責之舉，此外並有統一發票三十六張、支票三
    紙等資料附卷可稽等，資為論據。
四、訊據被告乙○○堅決否認有公訴人所指之上開犯行，辯稱：伊確實有向玉承公司
    進貨之事實，發票金額與實際進貨相符，甲○○欠伊八、九百萬元貨款，另有小
    額借貸二、三百萬元，嗣後甲○○總計開一千零三十萬元本票交予伊，迄八十七
    年底，因甲○○表示公司營運不善，要求將公司三千萬元存貨交予伊，一部分抵
    債，一部分代售，故伊又開立一千六百萬元之支票作為擔保，嗣將來銷售後再結
    算，伊並無逃漏稅捐，亦無製作不實之會計憑證，伊在稅捐稽徵處談話時因時間
    匆忙，金額算錯，才未講清楚等語。經查：
（一）被告乙○○於臺北縣稅捐稽政處談話時固供稱：「本公司向玉承公司取得發票
      中，除確有支付該三張支票（合計一千六百萬元）外，又有我與蔡君私人借貸
      約二、三百萬元以抵償貨款，餘00000000元無法提供憑證佐證，本公
      司願承認00000000元無進貨事實」等語（參見偵查卷第三頁背面至第
      四業正面），惟其於偵查中旋即改稱：「（問：八十八年六月三日你於臺北縣
      稅捐稽徵處所言實在否？）均實在，但金額的部分當時比較匆促所以數目並不
      正確」、「（問：你承認三千多萬中有一千四百多萬元是無進貨事實的？）應
      該沒有，是賣方虛增售價三、四百萬元所致。其餘部分雖不是實際進貨，但是
      甲○○確實將貨寄送我處代為銷售。」等語（參見偵查卷第五十六頁背面），
      是被告乙○○於臺北縣稅捐稽徵處談話時，供述之內容是否與事實相符，即非
      無疑。
（二）次查，證人甲○○於台中市稅捐稽徵處談話時供稱：「本人原先係和印紙業（
      股）公司之員工，離職後自己再成立玉承名義向和印紙業（股）公司借貸（金
      額約三千多萬元），後因無力清償，雙方協議以貨抵帳，故開立八十七年十月
      至十二月銷貨發票予和印紙業（股）公司。本公司並無賣發票之行為」等語（
      參見偵查卷第四十六頁）；其於本院調查中經單獨訊問時具結證稱：「約八十
      五、八十六年我離職後，我自己成立玉承公司，地點在台中，我之前在和印公
      司的台中分公司工作，玉承公司是做紙漿買賣，做到八十七年底至八十八年初
      ，因稅金問題尚未辦理停業，八十八年初就沒做，因公司週轉不靈」、「開業
      一年後偶爾會向和印公司調貨及資金供週轉，... 接洽均是與乙○○直接談，
      乙○○均是借現金給我週轉，少的時候約一、二十萬元，多的話約四、五十萬
      元，在借錢當時，我每次均有當場開本票給乙○○，... 總共向羅借現金二、
      三百萬元及調貨部分七、八百萬，... 調貨是到八十七年底結算，我提出把公
      司庫存貨抵給羅的建議，... 羅也贊成以貨抵債，到八十七年底我公司的貨均
      送給羅，發票共開出之金額約三千多萬，是八十七年十月、十一、十二月之總
      數，因公司週轉不靈，我把公司的貨全部給羅，抵一千萬，多餘部分羅說賣賣
      看，看多少再結算。我開的發票有確實出貨，先出貨再開發票，發票上的單價
      價額我有提高一點，本票部分是陸續借的時候所開的，不是結算時開的，三千
      多萬的貨抵借款一千多萬，剩下的錢，羅有開本票給我，我提議看貨賣出多少
      ，我再提示本票兌現」、「（問：在稅捐稽徵處所言是否實在？）我說三千多
      萬是指發票金額」等語（參見本院八十九年六月九日訊問筆錄），核與被告乙
      ○○前開所辯之情節大致相符。此外，並有被告乙○○提出甲○○簽發之本票
      十二紙（合計金額一千零三十萬元，附於本院審理卷被告提出之證物一），及
      被告乙○○簽發交予甲○○收執之支票三紙（合計金額一千六百萬元，附於偵
      查卷第四十四頁、第四十五頁）在卷可資參照，顯見被告乙○○辯稱：伊對甲
      ○○有一千零三十萬元之債權，且伊開立一千六百萬元支票交與甲○○作為將
      來寄賣貨品銷售金額結算之擔保等語，尚非無稽。
（三）再者，被告乙○○於偵查中提出和印公司與玉承公司八十七年十月至十二月往
      來明細，除本件統一發票三十六張外，復有現金支出傳票、送貨單等資料在卷
      可資佐證（外放於資料袋），足認該三十六張發票所記載之貨品應確實有送貨
      至和印公司。況且，倘如公訴人所言被告乙○○以統一發票所載銷售額百分之
      七之代價，向玉承公司購得銷售金額共計三千零十一萬四千七百四十九元之不
      實統一發票三十六張，亦即以二百一十萬八千餘元之代價購買上開不實發票，
      用以逃漏銷售額百分之五之營業稅額合計一百五十萬五千七百四十七元，顯然
      與常情不符。又被告乙○○若確係價購不實統一發票，其又何須開立一千六百
      萬元之支票交予甲○○收執？由此更見被告乙○○辯稱伊確實有自甲○○處收
      取上開發票所載之貨品等語，應與事實相符。
（四）末查，上開統一發票銷售金額合計三千零十一萬四千七百四十九元，扣除甲○
      ○欠款一千零三十萬元及一千六百萬元支票，雖尚有將近四百萬元之差額，惟
      依據被告乙○○及證人甲○○上述內容，渠二人就寄賣部分言明待日後再行結
      算，一千六百萬元支票係擔保性質，並非代表該批貨物扣除欠款一千零三十萬
      元之部分確實價值係一千六百萬元或確實能全數銷售一空，是尚難以此即認被
      告乙○○有虛報將近四百萬元營業成本藉以逃漏稅捐之意。
五、綜上論述，被告乙○○所辯情節，應堪以採信。此外，復查無其他積極證據足以
    證明該被告乙○○確有公訴人所指之違反商業會計法第七十一條第一款製作不實
    會計憑證、稅捐稽徵法第四十一條、第四十七條之以不正當方法逃漏稅捐等罪嫌
    ，被告乙○○犯罪應屬不能證明，爰依法為無罪判決之諭知。
據上論斷，應依刑事訴訟法第三百零一條第一項前段，判決如主文。
本案經檢察官黃明絹到庭執行職務
中      華      民      國      八十九      年      七    月    十一    日
                                  臺灣板橋地方法院刑事第三庭
                                          法  官  連育群
右正本證明與原本無異。
如不服本判決，應於判決送達後十日內，向本院提出上訴狀。
                                          書記官  蘇恩慶
中      華      民      國      八十九      年      七    月    十三    日


司法院資訊處製作；財團法人民間司法改革基金會備份。
